臺灣臺南地方法院民事判決　　　　　　 95年度重訴字第185號
原　　　告　丁○○
訴訟代理人　甲○○律師
被　　　告　丙○○
被　　　告　乙○○
前列二人共同
訴訟代理人　翁瑞昌律師
上列當事人間請求返還土地等事件，經本院於民國96年4月27日
言詞辯論終結，判決如下：
    主  文
被告應連帶將座落台南市○○區○○段八八三地號土地上之鐵皮
圍牆拆除，及將如附圖所示Ａ部分面積2876.39平方公尺之地上
廢棄物移除，並將附圖所示Ａ、Ｂ部分面積合計5636.68平方公
尺土地回填淨土至低於鄰地北側同段八八五、八八六地號土地三
十公分高度回復土地原狀後將上開土地交還原告。
訴訟費用新台幣壹拾壹萬捌仟伍佰陸拾捌元由被告連帶負擔。
    事實及理由
一、原告起訴主張：
（一）被告丙○○於民國92年間邀同被告乙○○為連帶保證人向
      原告承租原告所有座落台南市○○區○○段 883地號土地
      全部面積6,053.73平方公尺土地（下簡稱系爭土地），約
      定租金每月新台幣（下同） 5,000元，租期自92年10月15
      日起至 104年10月15日止，並約定租賃物限於資源回收之
      用途，非經原告同意不得變更其用途。詎被告丙○○承租
      系爭土地後，竟私自雇工挖掘土地，竊取土方賣予他人後
      ，復將建築廢棄物回填於系爭土地上，挖掘深度約2至3公
      尺深，已回填面積約系爭土地三分之一，被告丙○○違法
      傾倒廢棄物行為前經台灣台南地方法院檢察署檢察官聲請
      鈞院刑事庭簡易判決處有期徒刑 1年6月，緩刑4年在案，
      嗣原告獲知上情後，即出面加以制止，惟被告仍未加改善
      ，經原告再委請律師發存證信函予被告後，被告亦迄未停
      止其違反行為，現仍挖掘系爭土地面積約二分之一凹洞形
      成一類似水塘的低窪處待回填廢棄物，於95年7月下旬並
      經台南市環保局派員稽查，原告就被告丙○○竊盜及傾倒
      廢棄物行為亦正向台灣台南地方法院台南地檢署訴請偵辦
      中。
（二）按承租人應以善良管理人之注意，保管租賃物，租賃物有
      生產力者，並應保持其生產力；承租人阻止而仍繼續為之
      者，出租人得終止契約；又承租人於租賃關係終止後，應
      返還租賃物，租賃物有生產力者，並應保持其生產狀態，
      返還出租人，民法第432條、438條及第 455條分別定有明
      文。本件原告所有系爭土地原係農業用地，經被告將建築
      廢棄物埋於土中後，已完全喪失其土地原有功能，被告丙
      ○○未盡善良管理人之注意及違反約定之方法而使用租賃
      物，經原告出面阻止後仍置之不理，爰依上揭規定終止租
      賃契約，請求其將土地回復原狀，並將系爭土地交還原告
      ，被告乙○○為連帶保證人，併請求其負連帶責任等語。
（三）系爭土地出租前係做農作使用，後休耕一段時間而出租與
      被告，土地原貌係低於相鄰北側同地段885、886地號土地
      （即系爭土地北側之產業道路）約三十公分之平坦平地，
      爰請求被告將土地回復至上述原狀後交還原告。
（四）並聲明：被告應連帶將系爭土地上之鐵皮圍牆拆除，並將
      如附圖所示A部分面積 2,876.39平方公尺之地上廢棄物移
      除後，並將附圖所示A、B部分面積合計 5636.68平方公尺
      土地回填淨土至低於鄰地北側同段885、886地號土地30公
      分高度以回復原狀後將系爭土地交還原告。
二、被告乙○○則抗辯以：被告乙○○僅是租賃契約之連帶保證
    人，非租賃契約之承租人，並未占有使用系爭土地，原告訴
    請被告乙○○應連帶將土地交還原告，顯然當事人不適格，
    自屬無理由等語。並聲明：原告之訴駁回。
三、被告丙○○則抗辯以：
（一）兩造所簽訂之租賃契約約定將租賃物作為資源回收之用，
      由於系爭土地為荒廢之溼地，地勢極低，下雨則積水，欲
      作資源回收場所勢必墊高地基，加以系爭土地附近均為魚
      塭，人跡罕至，卻又緊臨台南市○○路（即台17線公路）
      ，交通方便，早在承租伊始即有人乘機在夜間偷倒垃圾，
      為此被告遭環保警察移送偵辦，因無法追查垃圾來源，不
      得不供承系爭土地之垃圾為被告所傾倒而遭鈞院判處有期
      徒刑，為此乃決定在四周圍以鋼板圍牆及大門，因堤岸早
      已毀損，高低不平，乃以推土機將濕地底部之泥土推往堤
      岸以便興建圍牆。
（二）被告確曾以廢棄之磚石、水泥塊填入系爭土地，以墊高地
      基防止淹水，且將濕地底部泥土推往堤岸以便興建圍牆，
      加裝大門，被告絕無挖掘系爭土地至二、三公尺三深，原
      告亦無證據證明被告挖掘系爭土地，而系爭土地確有一凹
      陷之水塘，實為原有之濕地，部分填以廢棄磚石、水泥塊
      ，則是雙方原本約定系爭作為資源回收之用，非必墊高地
      基否則無法使用，原告主張系爭土地為農業用地被告應保
      持其生產狀態，顯然無據，被告為依雙方約定墊高基地作
      為資源回收之用，已在墊高部分搭建二棟廠房，部分濕地
      尚未及墊高地基即為原告阻止，並請求返還土地，自屬無
      據，又原告未終止租約，自不得請求返還土地。
（三）並聲明：請求判決原告之訴駁回。
四、兩造不爭執之事實：
（一）座落台南市○○區○○段883地號土地，面積6053.73平方
      公尺土地為原告所有，被告丙○○於92年8月15日邀同被
      告乙○○為連帶保證人向原告承租上開土地，約定租賃期
      間自92年10月15日至114年10月15日止。
（二）兩造簽訂之土地租賃契約書第6條約定「乙方（即被告）
      就租賃物限於資源回收之用，非獲甲方（即原告）單面同
      意不得變更用途。甲方交付之租賃物尤應以合於約定之使
      用，並應於租賃關係存續中，保持其合於約定使用之狀態
      。」；第10條約定「乙方如因使用便利所興建之建物圍牆
      及有關設施於租賃用途有關，並於租賃關係消滅時自行拆
      除，恢復原狀，並將土地交還甲方，不得要求任何補償。
      」，第17條約定「本契約規定未盡事宜，悉依民法及土地
      法之規定」等語。
（三）被告於承租系爭土地後，以永群環保工程有限公司名義向
      台南市政府提出資源回收儲存場申請計畫書並檢附相關資
      料，曾經台南市政府相關單位至現場會勘後，於93年6月9
      日函覆有關申請本市應回收廢棄物回收業登記證乙案，經
      審查准予核發。
（四）被告丙○○曾因在系爭土地上傾倒廢棄物，經本院刑事庭
      94年度簡字第360號判決丙○○連續未依廢棄物清理法第
      41條第1項規定領有廢棄物處理許可文件，從事廢棄物處
      理，處有期徒刑一年六月。緩刑四年確定。
（五）原告於95年6月28日曾委託律師寄發永康網寮郵局第604號
      存證信函予被告丙○○。
（六）系爭土地於本院95年12月13日至現場勘驗時，現狀為土地
      四週圍有鐵皮鋼板圍牆，土地北側興建有鐵皮屋二棟，鐵
      皮屋為空屋，土地上如附圖A部分面積2876.39平方公尺土
      地為磚塊廢棄物所覆蓋，如附圖B部分面積約2760.29平方
      公尺土地部分則為低於上開土地約二點四公尺深度之水池
      。
五、爭點之所在：
    原告主張被告丙○○承租系爭土地後擅自雇工挖掘土地竊取
    土方並將廢棄物回填於系爭土地，顯未依約定方法為租賃物
    之使用、收益等語，為被告否認，並以前揭情詞置辯，是本
    件所應審究者即在於被告有無未依約定方法使用、收益租賃
    物之情事？經查：
（一）被告丙○○承租系爭土地後自93年6月起即陸續自各處載
      運保利龍、發泡棉等廢棄物傾倒在系爭土地上等情，業經
      被告丙○○在台南地檢署93年度發查字第2851號偵查中自
      承明確（參該卷第9頁93年11月19日詢問筆錄），被告於
      本院審理時辯稱係他人所偷倒之垃圾云云，顯無可採，且
      被告丙○○上開違法堆放廢棄物之行為，亦經本院判處有
      期徒刑確定，有本院94年度簡字第360號刑事卷可稽。按
      兩造就租賃物約定限於資源回收之用，依被告丙○○經內
      政部環保警察所查獲之現場照片所示，現場堆放有許多塑
      膠袋、廢棄物木板、混凝土塊等廢棄物均是混雜在一起，
      而現場亦無任何分類回收器具，有93年10月17日現場照片
      在上開偵查卷可參，依上情以觀，實難認被告所堆置之上
      開廢棄物係作資源回收之使用，是原告主張被告丙○○上
      開堆置廢棄物行為係違約使用系爭土地，應堪採信。
（二）又原告主張其曾發函阻止被告丙○○繼續違約使用系爭土
      地，惟被告丙○○仍繼續違約使用系爭土地，並將系爭土
      地挖掘深達二公分深竊取土方後再回填廢棄物等情，有原
      告提出之永康網寮郵局第604號存證信函一件及現場照片
      15張為證，而系爭土地經本院95年12月13日勘驗現場情形
      ，系爭土地北面臨寬約五公尺之產業道路，土地四週有鐵
      皮鋼板圍牆，土地北面興建有鐵皮屋二棟，鐵皮屋內無任
      何物品，土地大部分為磚塊廢棄物所覆蓋，南側土地如附
      圖Ｂ部分為與旁邊土地落差深度約二公尺四公分之水池，
      有勘驗筆錄及現場照片在卷可憑。被告丙○○雖辯稱：系
      爭土地原即為濕地，地勢極低，被告以廢棄之磚石、水泥
      塊填入系爭土地是為墊高地基防止淹水，以作為資源回收
      之用等語，惟查，被告丙○○承租系爭土地後之92年11月
      向台南市政府申請將系爭土地作為「營業廢棄物混合物資
      源回收儲存場」使用，所檢附之申請書明確載明系爭土地
      之現狀為平坦之農地，並經台南市政府相關單位會同至現
      場勘查相符明確，有台南市環境保護局95年11月16日函送
      本院之永群環保工程有限公司（負責人即為被告）資源回
      收儲存場申請計畫書及會勘現場照片在卷可憑，勘認原告
      所主張系爭土地出租時為平坦之農地，為真實可採，被告
      丙○○辯稱系爭土地為低窪之溼地，顯與事實不符。再觀
      之被告丙○○之資源回收申請書所載，其工程項目第一項
      固有整地工程：計畫將地上物予以移除後，再進行整地墊
      高工程等語，惟尚須設置排水處理設施、飛塵處理設施、
      管理設施、阻水設施.. 等，而儲存設施則應規劃不同廢
      棄物之儲存區始能分類回收，然依堪驗現場之現況所示，
      顯無任何資源回收相關設施，而觀之系爭土地南面之水池
      旁東、西邊之現狀均係黃泥土，與水池落差二點四公分處
      之部分則係堆放磚塊、水泥等廢棄物，以上開申請書及會
      勘現場照片互核以觀，系爭土地原係平坦之農地並無何水
      池或低窪之處，足見原告主張系爭土地有遭挖掘之事實，
      應為可採，被告雖另辯稱係因建造土地旁之堤防故有僱工
      挖掘土地云云，然依現場照片所示，系爭土地東、西、南
      側並未特別興建堤防，反係明顯可見有挖掘土地之狀況，
      原告固未提出證據證明被告有竊土之事實，然依上開現狀
      勘認被告丙○○確有挖掘系爭土地再回填以磚石廢棄物等
      之事實，再參諸上開廢棄物均已混合且填滿於系爭土地北
      邊土地約二分之一之面積，並非僅係單存堆置且無任何分
      類，自無可能做任何回收之用，被告抗辯上開挖掘土地及
      堆放磚塊廢棄物係為墊高地基作為資源回收之用云云，顯
      無可採，原告主張被告上開行為係違約使用系爭土地，應
      為可採。
六、按承租人應依約定方法，為租賃物之使用收益，無約定方法
    者，應依租賃物之性質而定之方法為之；承租人違反前項之
    規定為租賃物之使用收益，經出租人阻止而仍繼續為之者，
    出租人得終止契約，民法第438條定有明文。查本件被告丙
    ○○有違約使用系爭土地之情，已認定如前，且原告亦曾以
    存證信函阻止被告丙○○，惟被告丙○○仍違約繼續使用，
    則揆之前揭規定，原告自得終止兩造間之租賃契約，原告於
    起訴狀中亦已表示主張終止租賃契約，被告抗辯原告未終止
    租約，尚有誤會。
七、次按承租人於租賃關係終止後，應返還租賃物。租賃物有生
    產力者，並應保持其生產狀態，返還出租人，民法第455條
    定有明文。又乙方（即丙○○）如因使用便利所興建之建物
    、圍牆及有關設施於租賃用途有關，並於租賃關係消滅時自
    行拆除，恢復原狀，將土地交還甲方（即原告），不得要求
    任何補償。再本契約乙方應履行之債務，如有連帶保證人時
    由其負連帶責任並放棄先訴抗辯權，強制執行之效力亦及之
    ，兩造所簽訂之土地租賃契約第9條、第19條亦分別約定有
    明文。本件兩造間之租賃契約既已合法終止，則原告依前揭
    規定，訴請被告應連帶將系爭土地上之鐵皮圍牆拆除，並將
    如附圖所示A部分面積 2,876.39平方公尺之地上廢棄物移除
    後，並將附圖所示A、B部分面積合計5636.68平方公尺土地
    回填淨土至低於鄰地北側同段885、886地號土地30公分高度
    以回復原狀後將系爭土地交還原告，即屬有據，應予准許。
八、結論：原告之訴為有理由，依民事訴訟法第85條2項、第87
    條第1項，判決如主文。
中　　華　　民　　國　　96　　年　　 5　　月　　11  　日
                  民事第五庭    法　官　童來好
以上正本係照原本作成
如對本判決上訴，須於判決送達後20日內向本院提出上訴狀
中　　華　　民　　國　　96　　年　　 5　　月　　11　　日
                                書記官　卓春成
